最高法院刑事判決　　　　　　九十四年度台上字第五一六五號
　　上　訴　人　台灣高等法院台南分院檢察署檢察官
　　被　　　告　甲○○
　　　　　　　　　　　　21號.
上列上訴人因被告公共危險案件，不服台灣高等法院台南分院中
華民國九十一年九月十日第二審更審判決（九十一年度上更(二)字
第二八八號，起訴案號：台灣雲林地方法院檢察署八十七年度偵
字第四五二五號），提起上訴，本院判決如下：
    主  文
原判決撤銷，發回台灣高等法院台南分院。
    理  由
本件原判決以公訴意旨略稱：被告甲○○因懷疑黃正義常去騷擾
其女友林錦惠，竟於民國八十七年五月二十六日上午三時許，將
裝有汽油之塑膠桶七桶，放在彰化縣溪洲鄉○○村○○路○段七
八號黃正義住宅庭院靠近屋簷處，另持一桶汽油，自該處一路潑
灑至該庭院大門口圍牆外，放火點燃而引發大火致燒毀上開房子
之窗戶、門、牆、屋簷、汽車後，駕駛車號Ｈ七－八一四五號小
客車逃離現場，因認甲○○涉有刑法第一百七十三條第一項放火
燒燬現供人使用之住宅罪嫌云云；經審理結果，認被告之犯罪不
能證明，因而撤銷第一審之科刑判決，改判諭知被告無罪。
惟查：(一)被告於警詢自白：「我於八十七年五月二十六日上午一
點左右，前往溪州鄉○○村○○路○段七十八號縱火，我是帶八
桶二公升的汽油前往縱火，我是七桶擺在屋前，一桶引線潑洒在
墻外，而後我在墻外點火，然後引進屋內燃燒；因黃正義常去騷
擾我的女朋友，我為了警告他，才去他的住處縱火；我在該處縱
火後，駕駛Ｈ７－８１４５號汽車離開現場，到北斗打電話給黃
正義警告他」等語；雖被告於偵查中辯稱：「當天北斗分局警員
在雲林地院法警室訊問我筆錄，我怕被借提出去，所以暫時承認
是我放火」（偵查卷第十三頁反面）；原判決於理由欄說明：「
被告自偵查起即否認有至被害人黃正義處放火之行為，且放火時
被害人有驚醒，理當對起火時間較有記憶，因而起火時間依被害
人所述為上午三時許應屬無誤，然被告於警訊卻自白於『上午一
點左右』去放火，其自白犯罪之時間已有不合，其自白是否真實
，值堪斟酌；被害人所提出縱火之汽油桶蓋共計『十個』，且被
害人供稱係五至十公升，證人即撿獲桶蓋之方琮浩稱系爭油桶之
大小約二十多公分寬，應為十公升之汽油桶蓋。經檢視扣案之汽
油桶蓋確為『十公升』，而『十公升』之汽油桶蓋與『二公升』
之桶蓋差異不小，何況被告果真有持之犯罪，焉有不知所攜帶者
為中桶十公升裝之汽油桶而非二公升裝之小汽油桶之理？因而被
告在警訊之自白，是否可信，亦有疑義。又據車牌號碼Ｈ７－８
１４５號小客車所有人李信進於八十七年五月二十六日警詢筆錄
中供述其領回被告借用之小客車（Ｈ７－８１４５號小客車）時
，車上有塑膠桶四個，有該筆錄可佐，而該等塑樛桶據查案之警
備隊長林順得證實係小型汽油桶，於案發後一星期丟棄，有其電
話紀錄在卷可憑，是被害人所述汽油桶大小，與現場附近扣案之
油桶蓋，及被告使用小客車上之油桶，並不相同。且扣案之汽油
桶蓋經檢察官連同被告甲○○及方琮浩指紋卡送請內政部警政署
刑事警察局作指紋比對鑑定，結果均未發現可資比對之指紋該局
八十七年十月二十八日（八十七）刑紋字第八一六六０號函在卷
可稽。苟真被告購買油桶盛裝汽油至被害人住處縱火，豈有仍將
空油桶留置於車內，而未裝汽油在現場助燃，因此扣案油桶蓋及
被告所使用小客車上之汽油桶，均不足證明被告使用上開汽油桶
盛裝油汽犯罪」；因認被告上開警詢之自白與事實不符。惟被告
當時因另案羈押於台灣雲林看守所，彰化縣警察局北斗分局警員
獲准借提於台灣雲林地方法院法警室詢問被告，於詢問前曾告知
：「一得保持緘默，無須違背自己之意思而為陳述，二得選任辯
護人。三得請求調查有利之證據」。其上開警詢之自白似無出於
非任意性之可能，且本件若非被告縱火，何以無端而為任意性之
自白？又被告供稱：「八十七年五月二十六日上午一點左右，前
往溪州鄉○○村○○路○段七十八號縱火」，雖與被害人黃正義
於警詢所供：「我在宅內睡覺，約於三時左右，聽到狗叫聲而起
床」，時間點略有差異，然被告所稱上午一點，究係出發到現場
之時間？抑點火之時間？若於上午一時左右前往現場，到達後
手縱火，起火後，被害人因狗吠聲而於上午三時左右驚醒，能否
謂被告警詢時所供之自白與事實不符？又為方便提而以十公升
之汽油桶填裝二公升之汽油，並非不可能，被告於警詢所供：「
帶八桶二公升的汽油前往縱火」，並非明確供稱帶「二公升之
汽油桶」前往縱火，能否因現場拾獲之汽油桶蓋係十公升汽油桶
蓋而謂被告此部分之自白與事實不符？原判決俱未再深入究明，
遽謂被告上開警詢自白與事實不符，尚嫌率斷。(二)原判決於理由
欄說明：「證人方家惠（黃正義之妻）於偵查中供稱：『我沒有
看到甲○○放火，事發後，他（指被告）在電話中自稱是甲○○
，說是小小的警告』，……若被告確有縱火，當係警告黃正義，
焉有向方家惠自稱係甲○○而向其（方家惠）告知縱火，而非向
黃正義告知或要方家惠轉告黃正義之理；從而證人方家惠之證詞
，顯有不實」；然被告於警詢自白：「黃正義常去騷擾我的女朋
友，我為了警告他，才去他的住處縱火，我在該處縱火後，到北
斗打電話給黃正義警告他」；按被告於縱火後，打電話至被害人
黃正義住宅，警告黃正義，該電話由黃正義之妻方家惠接聽，應
非不可能，若由方家惠接聽，被告揚言警告，方家惠似應轉告黃
正義，被告縱未吩咐方家惠將警告語務必轉告黃正義，亦可達到
恐嚇黃正義之目的，能否以被告未直接打電話警告黃正義及未要
求方家惠轉告黃正義，即謂方家惠上開偵查中之供述不實？原判
決未確實審酌，亦有違誤。綜上，應認原判決仍有撤銷發回之原
因。
據上論結，應依刑事訴訟法第三百九十七條、第四百零一條，判
決如主文。
中　　華　　民　　國　九十四　年　　九　　月　 十六 　日
                      最高法院刑事第一庭
                          審判長法官  施　文　仁
                                法官  林　永　茂
                                法官  蕭　仰　歸
                                法官  張　祺　祥
                                法官  呂　永　福
      本件正本證明與原本無異
                                      書  記  官
中　　華　　民　　國　九十四　年　　九　　月　二十二　日
                                                      Ｔ
